【裁判字號】    97,簡上,665
【裁判日期】    980224
【裁判案由】    竊盜
【裁判全文】
臺灣高雄地方法院刑事判決             97年度簡上字第665號
上  訴  人
即  被  告  丙○○
上列上訴人因竊盜案件，不服本院高雄簡易庭民國97年6 月16日
97年度審簡字第686 號第一審簡易判決（聲請簡易判決處刑案號
：臺灣高雄地方法院檢察署97年度速偵字第84號），提起上訴，
本院管轄之第二審合議庭，判決如下：
    主  文
原判決撤銷。
丙○○犯竊盜罪，累犯，處拘役伍拾伍日，如易科罰金，以新臺
幣壹仟元折算壹日。
    事  實
一、丙○○前於民國95年間因竊盜案件，經本院以95年度簡字第
    5690號判決判處有期徒刑3 月確定，甫於96年1 月2 日易科
    罰金執行完畢。詎仍不知悔改，意圖為自己不法之所有，於
    97年2 月20日17時45分許，在高雄市○○區○○路338 之3
    號黎之裳服飾店內，趁該店負責人乙○○不注意時，徒手竊
    取價值約新臺幣（下同）3980元之HIDESAN 牌背心1 件，得
    手後將之藏放於隨身手提包內，欲離開該店內時，適為乙○
    ○發覺有異而阻止，報警處理後，始知上情。
二、案經乙○○訴由高雄市政府警察局左營分局報告臺灣高雄地
    方法院檢察署檢察官偵查起訴。
    理  由
一、程序部分：本判決所引用之證據資料（詳後引證據），因被
    告、檢察官或同意可作為證據使用（審理卷第118 頁），或
    未聲明異議，依刑事訴訟法第159 條之5 第1 項、第2 項之
    規定，本院審酌該證據作成之情況，認為適當，應得為證據
    。至本判決未引用之證據，既未經援引為認定犯罪事實之基
    礎，爰不逐一論述該等證據之證據能力。
二、訊據被告丙○○固坦承於上揭時地，竊取黎之裳服飾店內價
    值約3980元之HIDESAN 牌背心1 件，惟辯稱：伊罹患精神疾
    病，不知自己當時在做什麼，亦無法控制自己的行為云云。
    經查：
  (一)上揭事實，業據被告迭於警詢、偵訊及本院審理時坦承不諱
    中，核與證人即該服飾店負責人乙○○於警詢時證述之情節
    相符，此外，復有贓物認領保管單，照片6 張在卷可稽。
  (二)被告雖以上開情詞置辯，惟本件經高雄市立凱旋醫院鑑定被
    告之行為時精神狀況，其精神鑑定報告書認為：綜合門診鑑
    定、心理測驗及精神狀態檢查所得的資料，案主並不符合偷
    竊癖之診斷準則，亦不符合解離型病患之判斷。然可同意長
    庚醫院長期門診醫師之判斷，案主可為符合官能性憂鬱症及
    強迫性人格疾患之案主。案主仍知曉其行為錯誤，亦即情緒
    症狀的影響程度並未令案主無法認知或判斷其所為的不當行
    為。另外其衝動並未大到無法阻卻其對於犯罪行為明知不可
    為而為之的程度。就案主精神狀況的整體情形、精神病理學
    以及其犯案過程，案主恐難以言之有達到於「犯罪行為時因
    精神障礙或其心智欠缺，致已達不能辨識其行為違法或欠缺
    依其辨識而行為之能力；或其程度僅有致其辨識行為違法或
    依其辨識而行為之能力顯著降低」之狀態等語（審理卷第11
    1 至112 頁），是被告所辯因罹患精神疾病，不知自己當時
    在做什麼，亦無法控制自己的行為云云，委無足採。
  (三)綜上所述，被告所辯，尚難採信，本件事證明確，應依法論
    科。
三、核被告所為，係犯刑法第320 條第1 項之普通竊盜罪。被告
    有如事實欄所載前案科刑及執行記錄，有臺灣高等法院被告
    前案紀錄表1 份在卷可稽，其於5 年以內故意再犯本件有期
    徒刑以上之罪，為累犯，應依刑法第47條第1 項規定加重其
    刑。原審以被告犯行事證明確，予以論罪並量處有期徒刑4
    月，固非無見，惟查：被告所偷背心1 件，價值僅為3980元
    ，且被告自87年7 月間，開始自長庚醫院精神科門診，經診
    斷為適應性疾患併憂鬱情緒、睡眠障礙，其後並於長庚醫院
    門診追蹤治療，自94年4 月開始規律就診，經診斷為官能性
    憂鬱症、強迫人格疾患，本件案發前仍持續就診，並於97年
    5 月接受自費心理治療等情，有長庚醫院檢送之被告病歷在
    卷可稽（審理卷第44至86頁），原判決於量刑時，疏未能審
    酌上情，尚有未合。上訴意旨指摘原審判決有罪不當，雖無
    理由，惟原判決既有前揭可議之處，自應由本院撤銷改判之
    。爰審酌被告正值壯年之期，不思自食其力，有犯罪前科後
    ，猶不知悔改，復再度竊取他人財物，實不宜寬貸，惟念其
    係因長年為憂鬱症、強迫人格病患，所竊得之財物價值非鉅
    等一切情狀，量處如主文第2 項所示之刑，以資懲儆。
據上論斷，應依刑事訴訟法第455 條之1 第1 、3 項、第369 條
第1 項前段、第364 條、第299 條第1 項前段，刑法第320 條第
1 項、第47條第1 項、第41條第1 項前段，刑法施行法第1 條之
1，判決如主文。
本案經檢察官甲○○到庭執行職務。
中    華    民    國    98    年    2     月    24    日
                  刑事第一庭  審判長  法  官  蔡國卿
                                      法  官  張琬如
                                      法  官  王淑惠
以上正本證明與原本無異。
本件不得上訴。
中    華    民    國    98    年    2     月    25    日
                                      書記官  黃旭淑
附錄法條
刑法第320條
意圖為自己或第三人不法之所有，而竊取他人之動產者，為竊盜
罪，處五年以下有期徒刑、拘役或五百元以下罰金。
意圖為自己或第三人不法之利益，而竊佔他人之不動產者，依前
項之規定處斷。
前二項之未遂犯罰之。


司法院資訊處製作；財團法人民間司法改革基金會備份。
